【裁判字號】    98,上易,278
【裁判日期】    980617
【裁判案由】    侵占等
【裁判全文】
臺灣高等法院臺南分院刑事判決         98年度上易字第278號
上  訴  人  臺灣臺南地方法院檢察署檢察官
上  訴  人
即  被  告  庚○○
上列上訴人因被告竊盜等案件，不服臺灣臺南地方法院97年度易
字第2020號中華民國98年2月26日第一審判決（起訴案號：臺灣
臺南地方法院檢察署97年度偵字第14317號、第13178號、第1249
6號、第13243號、第15720號），提起上訴，本院判決如下：
    主  文
上訴駁回。
    事  實
一、庚○○前曾於民國92年間因竊盜案件，經臺灣臺南地方法院
    於93年3月12日以93年度簡字第166號判決判處有期徒刑6月
    確定，又於93年間因侵占案件，經同法院於93年11月22日以
    93年易字第709號判處有期徒刑10月確定，2罪接續執行後，
    於94年11月10日徒刑期滿執行完畢。
二、庚○○基於意圖為自己不法之所有，於附表一編號1至7所示
    之時間、地點，以附表所示之方式，分別竊取如附表一所示
    被害人甲○○等人之財物，得手後旋即逃逸。嗣經甲○○等
    人發覺物品遭竊後報警，始循線而查知上情。
三、案經甲○○訴由臺南縣警局歸仁分局、臺南市警察局第一分
    局、臺南市警察局第六分局分別報請臺灣臺南地方法院檢察
    署檢察官偵查起訴。
    理  由
一、按被告以外之人於審判外之陳述，雖不符刑事訴訟法第159
    條之1至第159條之4之規定，而經當事人於審判程序同意作
    為證據，法院審酌該言詞陳述或書面陳述作成時之情況，認
    為適當者，亦得為證據；又當事人、代理人或辯護人於法院
    調查證據時，知有第159條之5第1項不得為證據之情形，而
    未於言詞辯論終結前聲明異議者，視為有前項之同意，為刑
    事訴訟法第159條之5第1項、第2項所明文。又當事人、代理
    人或辯護人於調查證據時，知有刑事訴訟法第159條第1項不
    得為證據之情形，卻表示「沒有意見」等意思，而未於言詞
    辯論終結前聲明異議者，應視為已有將該等傳聞證據採為證
    據之同意，業據最高法院93年度臺上字第3533號及94年度臺
    上字第2976號等判決闡釋明確。本件公訴人、被告對於本案
    之供述及非供述證據均未表示意見及爭執，且無事證顯示係
    公務員因違法蒐證所取得之證據，本院審酌該等證據作成時
    之情況，亦認為適於作為證據，依刑事訴訟法第159條之4第
    1款、第159條之5第1項等規定，應認為均有證據能力。
二、有罪部分：
  (一)關於附表一編號2至7所示之竊盜部分：
    被告庚○○於附表一編號2至7所示之時間、地點，以附表一
    編號2至7所示所示之方式，分別竊取丙○○、己○○、壬○○、丁○○、癸○○、戊○○等人之財物等情，業據被告庚○○於偵、審中均供承不諱，核與證人丙○○、己○○、壬○○、丁○○、癸○○、戊○○、郭志誠、宋玠旻於警詢時
    證述情節相符，復有臺南市警察局第一分局搜索扣押筆錄、
    扣押物品目錄表、345電腦二手小鋪物品買賣讓渡書、贓物
    認領保管單、案發現場及起獲贓物照片、臺南市警察局第六
    分局扣押筆錄、扣押物品目錄表、刑案現場及被竊手機照片
    幀在卷可稽，足徵被告庚○○前開自白與事實相符合，其上
    開部分犯行，洵堪認定。
  (二)關於附表一編號1所示之竊盜部分：
    訊據被告庚○○矢口否認有竊取甲○○所有之手機、電腦等
    物之犯行，辯稱：伊去甲○○家，並請甲○○幫伊買便當，
    甲○○外出買便當時，伊因堂弟找，所以就離開甲○○她家
    ，伊並沒有竊取甲○○的手機、電腦等物云云。惟查：
  1.被告庚○○於附表一編號1所示時地，要求甲○○外出為其
    購買便當，甲○○即偕同胞弟王育鋒外出，待甲○○購得便
    當返家前，被告庚○○即不告離去，旋甲○○返家後即發現
    其所有宏碁牌12吋筆記型電腦1台（含充電器）、三星牌行
    動電話1具（含電池1顆）、無線網路專用棒1支等物失竊之
    事實，業據證人王育鋒於警詢，證人即告訴人甲○○迭於警
    詢、偵查中，原審及本院審理時具結證述明確，復為被告庚○○所不爭執，此部分事實，應堪信為真實。
  2.被告庚○○雖辯稱：伊因接到堂弟來電，未及等待甲○○購
    買便當回來，即離開甲○○住處，前往網咖找其堂弟云云。
    然查，被告於偵查中係稱：「…下班後5點多過去她家。我
    還沒有7點就離開，因為我弟劉憲彬在6點半打給我，他是給
    我。」云云（見97年度偵字第12496號卷第9頁）；繼於原審
    準備程序陳稱：「…我去找我弟弟，因為他打電話叫我過去
    大都會網咖，結果去到網咖，他只是要跟我拿錢。」云云；
    嗣於原審審理時改稱：「…因為我當時有事，我堂弟打電話
    給我要我去網咖幫他付網咖的錢。…他是獨子。」云云。惟
    就被告庚○○係接獲其胞弟劉憲彬或其堂弟電話，因而急於
    離開被害人甲○○住處乙節，被告庚○○迭次供述不一，實
    屬可疑。再依被告庚○○持用之0000000000號行動電話之雙
    向通聯資料顯示，上開期間被告庚○○並無任何受話記錄，
    足證被告庚○○於上開時、地，並未收受任何來電，是以被
    告庚○○辯稱伊受堂弟來電，因而離去云云，即無足採。而
    被告既委請被害人甲○○外出購買便當，且被害人購買便當
    亦僅花費約10分鐘，期間被害人住處之前院尚有其祖母、父
    親在場，承前所述，被告庚○○既未接獲任何電話，衡情理
    當等待被害人甲○○購買便當返回，一同用餐，而無不告而
    別逕行離之理。可見，被告庚○○係因竊取被害人甲○○所
    有宏碁牌12吋筆記型電腦1台（含充電器）、三星牌行動電
    話1具（含電池1顆）、無線網路專用棒1支等物，唯恐甲○○發覺，而趁隙逃逸。被告庚○○前開辯解，顯係卸責之詞
    ，不足採信，其此部分犯行，洵堪認定。
  (三)是核被告庚○○於如附表一編號1至6所為，均係犯附表所示
    刑法第320條第1項普通竊盜罪；附表一編號7所為，係犯刑
    法第321條第1號於夜間侵入住宅之加重竊盜罪。被告有犯罪
    事實欄所載之前科及執行紀錄，有臺灣高等法院被告前案紀
    錄表及臺灣臺南地方法院檢察署前案查註紀錄表各1份附卷
    可考，其受有期徒刑執行完畢後5年內，故意再犯本件有期
    徒刑以上之竊盜罪，均為累犯，應依刑法第47條第1項之規
    定，分別加重其刑。
  (四)原審以被告庚○○上開如附表一編號1至7所示犯罪均事證明
    確，因予論罪科刑，並審酌被告庚○○正值青年，不思以己
    力正當謀生，反意圖不勞而獲，侵害他人之財產權，破壞社
    會治安，實屬不該，然念及其犯後坦承部分犯行尚有悔意，
    兼衡其品行、教育智識程度、動機、目的、所生危害及所得
    利益等一切情狀，分別量處如附表一所示之刑，並定應執行
    刑為有期徒刑2年。復說明被告庚○○有犯罪事實欄所載之
    犯罪前科，有臺灣高等法院被告前案紀錄表在卷可稽，觀其
    自89年起至今，即有多次竊盜案件經法院判刑確定，竟不知
    警惕，於執行出監後，旋再行多次竊盜，又觀被告庚○○於
    無人之際，無論是放置於門口之皮鞋、窗簾，或住宅內之電
    腦、手機等物，無不竊取之；甚而於拜訪朋友時，亦伺機行
    竊友人財物，足見被告庚○○法治觀念淡薄，嚴重缺乏尊重
    他人財產權之觀念，對於犯罪已為其日常之惰性行為，顯有
    犯罪習慣，是單純刑罰制裁已難達成矯治目的，非施以保安
    處分誠無以為功。從而，為使被告庚○○養成勞動習慣，以
    訓練其謀生技能，認被告庚○○有併予諭知強制工作，以資
    矯正其惡習之必要，併依竊盜犯贓物犯保安處分條例第3條
    第1項第1款、第4條、第5條第1項前段之規定，併諭知被告
    庚○○於刑之執行前，令入勞動場所強制工作3年，以資矯
    治。末敘明被告犯附表一編號7所示竊盜案件所持用之鑰匙
    1只，雖係供犯罪所用之物，但尚無證據證明為被告所有，
    且未扣案，為免執行困難，即不予宣告沒收。本院經核，原
    判決上開部分認事用法並無違誤，量刑亦甚妥適。被告上訴
    意旨仍執陳詞，空言否認關於附表一編號1所示之犯罪及指
    摘原判決併予諭知強制工作部分不當，為無理由，應予駁回
    。又檢察官就被告所犯附表一編號4之竊盜罪部分，認係觸
    犯刑法第321條第1項第2款之逾越其他安全設備竊盜罪，而
    指摘原判決依刑法第320條第1項之普通竊盜罪論科不當，惟
    查，被告係於97年8月24日下午3時許自走道天花板爬進壬○○在台南市○區○段208巷5號4樓B之房間，徒手竊取壬○○
    所有之華碩牌桌上型電腦主機1台，而走道天花板附著於屋
    頂，係做為裝潢美觀之用，依一般社會通念，尚無防盜功用
    ，是檢察官指該天花板具有隔絕防閑作用，尚嫌無據，其據
    以指摘此部分之原判決適用法則不當，為無理由，亦應駁回
    其此部分之上訴。
三、無罪部分：
  (一)公訴意旨略以：被告庚○○於附表二編號1至2所示之時地，
    以附表二編號1至2所示之方式，竊取被害人乙○○之財物，
    因認被告庚○○此部分涉犯刑法第320條第1項、第321條第1
    項第1款、第2款之普通竊盜、加重竊盜罪嫌云云。
  (二)按犯罪事實應依證據認定之，無證據不得認定犯罪事實。又
    不能證明被告犯罪者，應諭知無罪之判決，刑事訴訟法第15
    4條第2項、第301條第1項分別定有明文。而事實之認定，應
    憑證據，如未能發現相當證據，或證據不足以證明，自不能
    以推測或擬制之方法，以為裁判基礎。再認定不利於被告之
    事實，須依積極證據，苟積極證據不足為不利於被告事實之
    認定時，即應為有利於被告之認定，更不必有何有利之證據
    。而認定犯罪事實所憑之證據，雖不以直接證據為限，間接
    證據亦包括在內；然而無論直接或間接證據，其為訴訟上之
    證明，須於通常一般之人均不致有所懷疑，而得確信其為真
    實之程度者，始得據為有罪之認定，倘其證明尚未達到此一
    程度，而有合理之懷疑存在，致無從為有罪之確信時，即應
    為無罪之判決。且刑事訴訟法第161條第1項規定：檢察官就
    被告犯罪事實，應負舉證責任，並指出證明之方法。因此，
    檢察官對於起訴之犯罪事實，應負提出證據及說服之實質舉
    證責任。倘其所提出之證據，不足為被告有罪之積極證明，
    或其指出證明之方法，無從說服法院以形成被告有罪之心證
    ，基於無罪推定之原則，自應為被告無罪之諭知（最高法院
    30年度上字第816號、40年度臺上字第86號、76年度臺上字
    第4986號、92年度臺上字第128號判例意旨參照）。
  (三)本件公訴人認被告庚○○涉有前揭犯行，無非係以證人周松
    田、告訴人乙○○於警詢之證述，證人辛○○、子○○、甲○○於警詢及本院審理時之證述，統一發票收據、現場蒐證
    照片、錄影監視器翻拍照片等，資為論據。
  (四)惟訊據被告庚○○堅詞否認有為附表二編號1至2所示之竊盜
    犯行，辯稱：公司要伊離職時，不准伊拿取伊個人物品，因
    此伊就藉故離開，暗自拷貝公司鑰匙後，進入公司拿取個人
    物品，但伊並未竊取公司之現金、電腦、主機等物。經查：
  (1)關於附表二編號1所失竊之財物乙節，被害人即證人乙○○
    固於警詢時指稱：「大約97年5月14日9時30分，在台南市○○區○○路4段614號內，發現失竊現金50,000元，技嘉電腦
    主機乙台，折合約15,000元。」等情，惟依97年5月13日被
    告庚○○離職當晚，向被告庚○○收取駐店鑰匙後，協助公
    司清單財物之證人子○○到庭結證稱：「（問：被告離職後
    ，你們安和店失竊過幾次？）我印象中只有1次，失竊了電
    腦零組件、液晶螢幕1個、金額我不太清楚。…（問：你是
    否知道你去拷貝鑰匙當天即97年5月13日，安和店有遭竊？
    ）97年5月14日失竊的事情我不清楚，因為我檢查零件，並
    沒有發現有東西不見。（問：你是最先進去檢查店內物品的
    人員嗎？）被告庚○○離職後的隔天是我去開店的。…（問
    ：被告交鑰匙給你的隔天，你發現被告衣服不見，你有無去
    查詢有無零組件不見？）隔天仍是由我去開門，零組件部分
    並沒有短少，現金部分是由老闆娘清點，我隔天去清點，現
    金是沒有問題的。…」等語。衡諸被告庚○○離職當晚，既
    係由證人子○○向被告庚○○收取駐店鑰匙，並於該晚及翌
    日清點公司之財物，於此期間公司財物有無失竊短少，實際
    清點者即證人子○○知之最捻，當無誤認之虞。本件既經證
    人子○○前後清單財物，並未發覺有現金、電腦等物短少，
    則附表二編號1所示時、地，是否確有財物失竊，尚屬有疑
    。
  (2)至於，被告庚○○雖未經許可，私自拷貝公司之鑰匙，惟於
    翌日（97年5月14日）即為公司查覺而更換鑰匙。縱警方於
    附表二編號2竊盜案時，現場蒐證時發現之瑞士小刀1只確為
    被告庚○○所有，及依錄影監視器翻拍照片所示，被告庚○○係於97年5月17日凌晨4時許，始前往台南市○○路○段578
    號「賴著不走網咖」屬實，惟此部分之客觀事實並不足據以
    證明被告庚○○有於附表二編號2時地，竊取電腦零組件及
    現金。另依告訴人即證人乙○○於警詢之證述及證人辛○○
    、子○○於原審審理時之證述情節，亦僅得證明被害人確有
    附表二編號2財物失竊，而尚無法證明附表二編號2之竊盜係
    被告庚○○所為。
  (3)綜上所述，檢察官認被告庚○○涉犯附表二編號1、2所示竊
    盜罪所舉之直接證據或間接證據，或其所指出之證明方法，
    並未達到通常一般之人均不致有所懷疑，而得確信其為真實
    之程度，而有合理之懷疑存在而無從使事實審法院得有罪之
    確信時，基於無罪推定之原則，即應為被告庚○○此部分無
    罪判決之諭知。
  (五)原審基上，因而為被告庚○○上開部分無罪之判決，本院經
    核，其認事並無違誤，檢察官上訴意旨仍執陳詞指摘原判決
    上開部分不當，為無理由，應予駁回。
四、據上論結，應依刑事訴訟法第368條，判決如主文。
本案經檢察官楊治宇到庭執行職務。
中    華    民    國    98    年    6     月    17    日
                  刑事第二庭    審判長法  官  葉居正
                                      法  官  吳勇輝
                                      法  官  郭千黛
以上正本證明與原本無異。
不得上訴。
                                      書記官  尤乃玉
中    華    民    國    98    年    6     月    17    日
附表一：
┌──┬────┬────┬─────────┬────┬─────┬────────┬─────┐
│編號│犯罪時間│犯罪地點│   犯  罪 方  式  │被害人  │所犯法條  │宣    告     刑 │ 備    註 │
├──┼────┼────┼─────────┼────┼─────┼────────┼─────┤
│ 1  │97年7 月│臺南縣仁│徒手竊取甲○○所有│甲○○  │刑法第320 │累犯，處有期徒刑│          │
│    │2日下午7│德鄉中生│置於房間內之宏碁牌│        │條第1項   │陸月。          │          │
│    │許      │村中洲13│12吋筆記型電腦1 台│        │          │                │          │
│    │        │0之2號  │（含充電器、價值約│        │          │                │          │
│    │        │        │4 萬5 千元）、三星│        │          │                │          │
│    │        │        │牌行動電話1 具（含│        │          │                │          │
│    │        │        │電池1 顆、價值約1 │        │          │                │          │
│    │        │        │萬4 千元）、無線網│        │          │                │          │
│    │        │        │路專用棒1 支（價值│        │          │                │          │
│    │        │        │約新台幣8 千元）（│        │          │                │          │
│    │        │        │侵入住宅部分未據告│        │          │                │          │
│    │        │        │訴）              │        │          │                │          │
├──┼────┼────┼─────────┼────┼─────┼────────┼─────┤
│ 2  │97年7 月│臺南市東│徒手竊取丙○○所有│丙○○  │刑法第320 │累犯，處有期徒刑│          │
│    │20日上午│區○○路│置於該室門口之紫色│        │條第1項   │肆月。          │          │
│    │2許     │1 段208 │窗簾1 件（價值約  │        │          │                │          │
│    │        │巷5 號1 │新台幣2千元）     │        │          │                │          │
│    │        │樓K 室套│                  │        │          │                │          │
│    │        │房      │                  │        │          │                │          │
├──┼────┼────┼─────────┼────┼─────┼────────┼─────┤
│ 3  │97年7 月│臺南市東│徒手竊取己○○置於│己○○  │刑法第320 │累犯，處有期徒刑│          │
│    │下旬某日│區○○路│該室門口之皮鞋1 雙│        │條第1項   │肆月。          │          │
│    │下午4 時│1 段208 │（價值約新台幣2 千│        │          │                │          │
│    │許      │巷5 號2 │元）              │        │          │                │          │
│    │        │樓B室套 │                  │        │          │                │          │
│    │        │房      │                  │        │          │                │          │
├──┼────┼────┼─────────┼────┼─────┼────────┼─────┤
│ 4  │97年8 月│臺南市○○○○道天花板爬進蔡│壬○○  │刑法第320 │累犯，處有期徒刑│起訴法條  │
│    │24日下午│區○ 段  │亞璇之房間，徒手竊│        │條第1 項  │陸月。          │尚有刑法第│
│    │3時許   │208 巷5 │取屋內之華碩牌桌上│        │          │                │306條     │
│    │        │號4 樓B │型電腦主機1 台（價│        │          │                │          │
│    │        │室套房  │值約新台幣4 萬元）│        │          │                │          │
│    │        │        │、螢幕1 台        │        │          │                │          │
│    │        │        │                  │        │          │                │          │
├──┼────┼────┼─────────┼────┼─────┼────────┼─────┤
│ 5  │97年8 月│臺南市東│徒手竊取屋內窗簾2 │丁○○  │刑法第320 │累犯，處有期徒刑│起訴法條  │
│    │25日上午│區○○路│件及伸縮桿2 根（價│        │條第1項、 │肆月。          │尚有刑法第│
│    │9時許   │1段208巷│值約新台幣2千元） │        │          │                │306條     │
│    │        │5 號4 樓│                  │        │          │                │          │
│    │        │A室套房 │                  │        │          │                │          │
│    │        │        │                  │        │          │                │          │
│    │        │        │                  │        │          │                │          │
├──┼────┼────┼─────────┼────┼─────┼────────┼─────┤
│ 6  │97年8 月│臺南市東│趁店員癸○○不注意│癸○○  │刑法第320 │累犯，處有期徒刑│          │
│    │28日下午│區中華東│之際，徒手竊走置於│        │條第1項   │陸月            │          │
│    │12時30許│路3 段64│桌金之LG牌KC550 型│        │          │                │          │
│    │        │號瑞發國│手機1支（序號：353│        │          │                │          │
│    │        │際通訊行│000000000000、價值│        │          │                │          │
│    │        │        │約新台幣1 萬元）、│        │          │                │          │
│    │        │        │及其內之0000000000│        │          │                │          │
│    │        │        │號SIM卡1張        │        │          │                │          │
├──┼────┼────┼─────────┼────┼─────┼────────┼─────┤
│ 7  │97年9 月│臺南市東│以自備鑰匙開啟房門│戊○○  │刑法第321 │累犯，處有期徒刑│          │
│    │3 日下午│區○○路│進入，徒手竊取屋內│        │條第1 項第│捌月            │          │
│    │6 時30分│1 段208 │戊○○所有之LG牌桌│        │1 款      │                │          │
│    │許      │巷5 號2 │上型電腦1 台（價值│        │          │                │          │
│    │        │樓H 室套│約新台幣2 萬5 千元│        │          │                │          │
│    │        │房      │）、螢幕1 台（價值│        │          │                │          │
│    │        │        │約新台幣6500元）  │        │          │                │          │
└──┴────┴────┴─────────┴────┴─────┴────────┴─────┘
附表二：
┌──┬────┬────┬─────────┬────┬─────┐
│編號│犯罪時間│犯罪地點│   犯  罪 方  式  │被害人  │起訴法條  │
├──┼────┼────┼─────────┼────┼─────┤
│ 1  │97年5 月│臺南市安│以向「阿周鍞店」老│智邦電腦│刑法第320 │
│    │14日上午│南區安和│闆周松田所拷貝之該│公司李建│條第1 項、│
│    │9 時30分│路4 段  │店鐵門遙控器，打開│邦      │刑法第306 │
│    │許      │617 號「│鐵門入內竊得現金新│        │條        │
│    │        │智邦電腦│台幣5 萬元、技嘉牌│        │          │
│    │        │公司安和│電腦主機1 台（價值│        │          │
│    │        │店」    │約新台幣1 萬5 千元│        │          │
│    │        │        │）                │        │          │
├──┼────┼────┼─────────┼────┼─────┤
│ 2  │97年5 月│臺南市安│破壞智邦電腦公司安│智邦電腦│刑法第321 │
│    │17日凌晨│南區安和│和店4 樓之落地窗玻│公司歐楊│條第1 項第│
│    │2時許   │路4 段61│璃後進入竊取現金新│罡      │1款、第2款│
│    │        │7 號「智│台幣4 千元、電腦零│        │          │
│    │        │邦電腦公│件1 批（價值約30萬│        │          │
│    │        │」      │元）              │        │          │
└──┴────┴────┴─────────┴────┴─────┘
附錄：本案判決論罪科刑法條
中華民國刑法第320條第1項
意圖為自己或第三人不法之所有，而竊取他人之動產者，為竊盜
罪，處5年以下有期徒刑、拘役或5百元以下罰金。
中華民國刑法第321條第1項
犯竊盜罪而有左列情形之一者，處6月以上、5年以下有期徒刑：
一、於夜間侵入住宅或有人居住之建築物、船艦或隱匿其內而犯
    之者。
二、毀越門扇、牆垣或其他安全設備而犯之者。
三、攜帶兇器而犯之者。
四、結夥三人以上而犯之者。
五、乘火災、水災或其他災害之際而犯之者。
六、在車站或埠頭而犯之者。


司法院資訊處製作；財團法人民間司法改革基金會備份。
